臺灣雲林地方法院交通事件裁定　　　　　96年度交聲字第34號
原處分機關　交通部公路總局嘉義區監理所雲林監理站
異　議　人
即受處分人　甲○○
上列受處分人即異議人因違反道路交通管理處罰條例案件，對於
交通部公路總局雲林監理站於民國96年2 月6 日，以雲監裁字第
裁72－AN0000000 號所為之裁決處分（原舉發案號臺北市政府警
察局民國95年12月21日北市警交字第AN0000000 號），聲明異議
，本院裁定如下：
   主  文
異議駁回。
   理  由
一、原處分意旨略以：異議人即受處分人甲○○騎乘車牌號碼CX
    A-887 號重型機車（下稱本案機車），於民國95年12月6 日
    下午3 時41分，行經臺北市○○○路第2 車道，因該路段第
    2 車道係禁行機車道，臺北市政府警察局遂依違反道路交通
    管理處罰條例第45條第13款規定，而拍照採證，並逕行以該
    局95年12月21日北市警交字第AN0000000 號舉發違反道路交
    通管理事件通知單（下稱本案舉發單）製單舉發。異議人於
    舉發通知單上所載應到案日期前向原處分機關提出申訴，經
    原處分機關函請原舉發單位調查結果，仍認異議人所騎乘之
    機車有上開違規行為，原處分機關乃以異議人有「機器腳踏
    車不在規定車道行駛」之違規，依違反道路交通管理處罰條
    例第45條第13款規定，裁處異議人罰鍰新臺幣（下同）600
    元。
二、異議意旨略以：本案舉發單舉證照片的拍攝角度有問題，造
    成異議人看起來被誤為行駛禁行車道，況且員警以偷拍方式
    舉發，顯然違反程序正義，不得作為裁罰之依據。
三、按「汽車駕駛人，爭道行駛有下列情形之一者，處新臺幣六
    百元以上一千八百元以下罰鍰：十三機器腳踏車，不在規定車
    道行駛。」道路交通管理處罰條例第45條第13款定有明文。
四、經查，本案異議人於上開時、地，騎乘本案機車行駛於禁行
    車道等事實，業經警舉發，並製有本案舉發單1 紙在卷可考
    ，且為異議人於聲明異議狀所不否認，參以採證照片所示，
    異議人之違規地點即臺北市○○○路第2 車道上，以黃色鮮
    明字體繪設有「禁行機車」字樣之標線，此有採證照片正本
    1 紙附卷可參。是異議人騎乘機器腳踏車，不依標線指示在
    規定車道行駛，違規情狀至為明確。異議人辯稱係拍攝角度
    之誤云云，顯難採信。
五、駕駛人之違規行為經以科學儀器取得證據資料者，當場不能
    或不宜攔截製單舉發者，得對汽車所有人逕行舉發處罰，道
    路交通管理處罰條例第7 條之2 第1 項第6 款定有明文。則
    本案舉發警員既係以照相科學儀器取得證據資料後逕行舉發
    處罰，屬於法定之採證方法，自屬有據。本案縱為警員於未
    告知之情況下拍照採證舉發，惟駕駛人既使用道路，本有隨
    時注意路況、並遵守沿線道路各種交通標誌、標線及號誌之
    義務，亦不得以警員之取締方法或其他個人因素為由，以免
    除其違規之責，異議人所辯係員警「偷拍」等詞，顯與其構
    成違規事實與否無涉，不足為其有利之認定。
六、綜上所述，原處分機關以異議人騎乘車輛有「機器腳踏車不
    在規定車道行駛」之違規行為，而依據道路交通管理處罰條
    例第45條第13款、第63條第1 項第1 款及違反道路交通管理
    事件統一裁罰基準表規定，裁處異議人最低法定額罰鍰600
    元，並記違規點數1 點，經核並無違誤。是本案異議人聲明
    異議為無理由，應予駁回。
七、爰依道路交通管理處罰條例第87條第2 項、道路交通案件處
    理辦法第19條，裁定如主文。
中　　華　　民　　國　　96　　年　　3 　　月　　23　　日
                    交通法庭  法  官  藍家偉
以上正本證明與原本無異。
如不服本裁定，應於裁定送達之翌日起5 日內向本院提出抗告狀
（須附繕本）。
                              書記官  徐基典
中　　華　　民　　國　　96　　年　　3 　　月　　23　　日
